臺灣高雄地方法院民事裁定　　　　　　100年度監宣字第247號
聲　請　人　高雄市政府
法定代理人　陳菊
代　理　人　王琳惠
應監護宣告　符李玉裁
人　　　　　　　　　　　高雄市私立健生老人養護中心）
聲請人聲請監護宣告等事件，本院裁定如下：
    主  文
宣告符李玉裁（女，民國○○年○○月○○日生，身份證統一編號：Ｚ0
00000000號）為受監護宣告之人。
選定高雄市政府社會局局長張乃千為受監護宣告人符李玉裁之監
護人。
指定高雄市政府社會局為會同開具財產清冊之人。
聲請程序費用由受監護宣告人符李玉裁負擔。
    理  由
一、聲請意旨略以：應監護宣告人符李玉裁高齡73歲，其有兩段
    婚姻，共育有長女楊春菊、長子符偉儒、次子符金坤、次女
    符金蓮；長女楊春菊因失眠、酗酒長期服用精神科藥物，多
    年未與符李玉裁聯繫，且表示經濟困窘，無力負擔符李玉裁
    之照顧責任及安置費。次女符金蓮已自殺過世，育有三子，
    目前皆由社會局開列兒童保護案收容安置中。長子符偉儒目
    前現入獄服刑中；次子符金坤目前行蹤不明。99年初符李玉
    裁出現身體功能退化，無法行走、自理排泄物且感染疥瘡窗
    ，由其長子於99年1 月22日協請派出所員警，通報社會局，
    於當日緊急安置於健生老人養護中心。目前符李玉裁之後續
    安置相關事宜尚需處理，惟其因重度失智，已不能為意思表
    示或受意思表示，或不能辨識其意思表示之效果，已達受監
    護宣告之程度，聲請人爰依法聲請本院准予對符李玉裁為監
    護宣告並懇求貴院職權鑑定符李玉裁之精神狀況等語。
二、按「對於因精神障礙或其他心智缺陷，致不能為意思表示或
    受意思表示，或不能辨識其意思表示之效果者，法院得因本
    人、配偶、四親等內之親屬、最近一年有同居事實之其他親
    屬、檢察官、主管機關或社會福利機構之聲請，為監護之宣
    告。」，98年11月23日修正生效之民法第14條第1 項定有明
    文。又「法院應於鑑定人前訊問應受監護宣告之人。但有礙
    難訊問之情形或恐有害其健康者，不在此限。」、「監護之
    宣告，非就應受監護宣告之人之精神或心智狀況訊問鑑定人
    後，不得為之。」、「法院為監護之宣告時，應依職權就配
    偶、四親等內之親屬、最近一年有同居事實之其他親屬、主
    管機關、社會福利機構或其他適當之人選定一人或數人為監
    護人，並同時指定會同開具財產清冊之人。」，98年11月23
    日修正生效之民事訴訟法第602 條第1 項、第603 條、民法
    第1111條第1 項亦分別定有明文。
三、經查，聲請人主張之事實，業據提出應監護宣告人及其子女
    戶籍資料、應監護宣告人身心障礙手冊影本、應監護宣告人
    長子在監証明各1 份為證。而本院依法對符李玉裁進行鑑定
    程序，經本院法官親自訊問符李玉裁，其對於法官叫喚其姓
    名及問題，符李玉裁可以回答自己名字；且經鑑定人陳巧霓
    醫師鑑定後認為：病患（即符李玉裁）於以前醫師每次問診
    時，總是哭，現在雖然不哭，但卻無法回答或答非所問，從
    外觀看，病患確實需要人照料，經診斷為重度失智。病患會
    回答，但並不表示其了解回答之真意。是否不能為意思表示
    或受意思表示，還是顯有不足辨識意思表示效果的能力，由
    法院自行判定，但病患確實是無法正確回答，對數字也沒有
    計算能力。本院審酌符李玉裁於鑑定時回答問題，無法了解
    問答內容真意或回答前後不一，難以正確回憶過往情事，雖
    可言語，但屬其他心智缺陷致不能為意思表示，或受意思表
    示，不能辨識其意思表示之效果（見本院100 年10月12日鑑
    定筆錄），是依上揭鑑定結果，符李玉裁因重度失智，影響
    其判斷能力，已達不能管理處分自己財產之程度，應可認定
    。本院爰依法宣告其為受監護宣告之人。
四、次查，受監護宣告人符李玉裁配偶已歿，且其子女目前並無
    具有照護其生活起居能力者，是本院依民法第1111條選定高
    雄市政府社會局長張乃千為監護人，本院認由其擔任監護人
    ，應無不當之處，本院爰依上揭法條規定，選定社會局長張
    乃千擔任符李玉裁之監護人。又經本院選定之監護人，自應
    依民法第1112條規定，負責護養療治受監護宣告人符李玉裁
    之身體及妥善為財產管理之職務，一併敘明。
五、另就指定會同開具財產清冊之人部分，聲請人陳述：請本院
    指定高雄市政府社會局擔任會同開具財產清冊之人等語。本
    院參酌，高雄市政府社會局為主管機關，是本院認由其擔任
    會同開具財產清冊之人，應無不當，本院爰依上揭法條規定
    ，指定高雄市社會局擔任會同開具財產清冊之人。又依民法
    第1113條準用同法第1099條之規定，於監護開始時，監護人
    對於受監護宣告人符李玉裁之財產，應會同高雄市政府社會
    局於2 個月內開具財產清冊並陳報法院，併此敘明。
六、依民事訴訟法第608 條第1 項，裁定如主文。
中    華    民    國   100    年    10    月    13    日
                            家事法庭法  官  張俊文
以上正本係照原本作成。
如不服本裁定關於選定監護人及指定會同開具財產清冊之人等部
分，應於送達後10日內向本院提出抗告狀，並繳納抗告費新臺幣
1,000元；其餘關於宣告監護之部分，不得抗告。
中    華    民    國   100    年    10    月    13    日
                                    書記官  沈  蘊